臺灣橋頭地方法院民事判決
111年度岡簡字第245號
原      告  新安東京海上產物保險股份有限公司高雄分公司

法定代理人  鄧政信  


訴訟代理人  邱清吉  
被      告  陳俊良  
上列當事人間請求侵權行為損害賠償（交通）事件，本院於民國
111年8月4日言詞辯論終結，判決如下：
    主  文
被告應給付原告新臺幣221,894元，及自民國111年5月24日起至
清償日止，按週年利率百分之五計算之利息。
原告其餘之訴駁回。
訴訟費用新臺幣由被告負擔二分之一，餘由原告負擔。
本判決得假執行。但被告如以新臺幣221,894元為原告預供擔保
，免為假執行。
    事實及理由
一、被告經合法通知，未於言詞辯論期日到場，核無民事訴訟法
    第386條各款所列情形，爰依原告之聲請，由其一造辯論而
    為判決。
二、原告主張：民國109年8月26日10時32分許，由原告承保被保
    險人暨訴外人羅亦芳所有、由訴外人顏稚耘駕駛之ARQ-0086
    號自小客車(下稱系爭車輛)，行駛於高雄市○○區○道○號南向
    342公里200公尺處時，遭被告甲○○駕駛AZQ-5386號車，因未
    保持行車安全距離而撞擊ARQ-0086號車肇事，系爭車輛因而
    受損。因系爭車輛預估維修金額高達新臺幣（下同）558,02
    3元，修復費用過高，修復已無經濟上實益，原告已依保險
    契約賠付系爭車輛470,000元，為此依侵權行為及保險代位
    之法律關係提起本件訴訟。聲明：被告應給付原告470,000
    元，及自起訴狀繕本送達之翌日起至清償日止，按週年利率
    百分之5計算之利息。
三、被告經合法通知，未於言詞辯論期日到場爭執，亦未提出書
    狀作何聲明或陳述。　
四、本院得心證之理由
  ㈠按因故意或過失，不法侵害他人之權利者，負損害賠償責任
    ；汽車、機車或其他非依軌道行駛之動力車輛，在使用中加
    損害於他人者，駕駛人應賠償因此所生之損害，但於防止損
    害之發生，已盡相當之注意者，不在此限，民法第184條第1
    項、第191條之2分別定有明文。次按被保險人因保險人應負
    保險責任之損失發生，而對於第三人有損失賠償請求權者，
    保險人得於給付賠償金額後，代位行使被保險人對於第三人
    之請求權。但其所請求之數額，以不逾賠償金額為限，保險
    法第53條第1項規定甚明。又汽車行駛時，駕駛人應注意車
    前狀況，並隨時採取必要之安全措施，道路交通安全規則第
    94條第3項亦有明文。經查，原告主張之上開事實，業據提
    出與所述相符之系爭車輛行照、駕駛執照、南都汽車股份有
    限公司南嘉義廠估價單、車輛異動登記書、新安東京海上產
    物保險股份有限公司理賠支付對象明細表、車損照片、
　　國道公路警察局道路交通事故當事人登記聯單、國道公路警
    察局道路交通事故初步分析研判表等為證（見本院卷第15頁
    至第43頁），且有內政部警政署國道公路警察局第五公路警
    察大隊111年5月9日國道警五交字第1110400268號函所附道
    路交通事故現場圖、道路交通事故調查表（一）、（二）、
    A3類道路交通事故調查紀錄表、交通事故當事人登記聯單、
　　酒精測定紀錄表、道路交通事故初步分析研判表，與影像光
    碟在卷可參（見本院卷第51頁至第74頁）。本院依上開調查
    證據之結果，認原告主張之事實為真。從而，被告就系爭事
    故之發生為有過失，且其過失與系爭車輛損壞之結果間亦有
    相當因果關係，則揆諸上開規定，被告自應負損害賠償責任
    ，且由原告代位行使此請求權無疑。
　㈡按被毀損時，被害人除得依民法第196條請求賠償外，並不
　　排除民法第213條至第215條之適用。負損害賠償責任者，除
　　法律另有規定或契約另有訂定外，應回復他方損害發生前之
　  原狀；不能回復原狀或回復顯有重大困難者，應以金錢賠其
　　損害，民法第213條第1項、第215條定有明文。又民法第21
　　5 條所謂回復顯有重大困難者，係指回復原狀需時過長、需
　　費過鉅或難得預期之結果之情形而言（最高法院84年度台上
　　字第1242號判決參照）。原告主張系爭車輛維修估價558,02
    3元，業據其提出估價單在卷可參（見卷第17-29頁），而據
    原告所提系爭車輛同年份於109年8月26日之市價資料（見本
    院卷第133-135頁），同款車型之市價，介於53萬至70萬元
    之間，並無修理費用高於系爭車輛價值甚鉅之情況，亦即並
    無原告主張僅得依民法第215規定請求以金錢賠償其價值損
    害，不得請求被告回復原狀之情形。故原告主張維修無經濟
    上實益，並無可採。
　㈢按請求賠償物被毀損所減少之價額，得以修復費用為估定之
    標準，但以必要者為限，如修理材料以新品換舊品，應予折
    舊。查系爭汽車因本件事故受損之維修費用為558,023元（
    零件費用465,410元、鈑金費用61,567元、塗料費用31,046
    元），惟系爭汽車毀損部分之修復，其材料係以新品代替舊
    品，故原告以修復費用為損害賠償之依據時，自應將材料折
    舊部分予以扣除。而依行政院所頒固定資產耐用年數表及固
    定資產折舊率表，系爭車輛之耐用年數為5年，依平均法計
    算其折舊結果（即以固定資產成本減除殘價後之餘額，按固
    定資產耐用年數表規定之耐用年數平均分攤，計算折舊額）
    ，每年折舊率為5 分之1 ，並參酌營利事業所得稅查核準則
    第95條第6 項規定「 固定資產提列折舊採用定率遞減法者
    ，以1 年為計算單位，其使用期間未滿1 年者，按實際使用
    之月數相當於全年之比例計算之，不滿1月者，以1 月計」
    ，系爭車輛自出廠日105年4月，迄本件車禍發生時即109年8
    月26日，已使用4年4月，則零件扣除折舊後之修復費用估定
    為129,281元【計算方式：1.殘價＝取得成本÷( 耐用年數＋1)
    即465,410÷(5+1)≒77,568（小數點以下四捨五入）；2.折舊
    額 ＝(取得成本－殘價)×1/（耐用年數）×（使用年數）即(46
    5,410－77,568) ×1/5×（4+4/12）≒336,129（小數點以下四
    捨五入）；3.扣除折舊後價值＝（新品取得成本－折舊額）即
    465,410－336,129＝129,281】，加計毋庸扣除折舊之鈑金費
    用61,567元、塗料費用31,046元，合計221,894元，為原告
    得請求賠償之金額，逾此範圍之請求，應予駁回。
五、綜上所述，原告依侵權行為、保險代位之法律關係，請求被
    告在給付221,894元，及自起訴狀繕本送達被告翌日即111年
    5月24日（見本院卷79頁送達證書）起至清償日止，按年息5
    %計算利息之範圍內，為有理由，應予准許，逾此範圍之請
    求，則無理由，應予駁回。
六、宣告准予假執行及訴訟費用負擔之依據：民事訴訟法第389
    條第1 項第3 款、第392條第2項、第79條。　　
中　　華　　民　　國　　111 　年　　8 　　月　　18 　 日
    　　　　　　　岡山簡易庭  法    官  林揚奇
以上正本係照原本作成。
如不服本判決，應於送達後20日內，向本院提出上訴狀並表明上
訴理由，如於本判決宣示後送達前提起上訴者，應於判決送達後
20日內補提上訴理由書（須附繕本）。
中　　華　　民　　國　　111 　年　　8 　　月　　18　　日
                              書 記 官  陳麗如